臺灣嘉義地方法院民事判決
111年度朴簡字第37號
原      告  台新國際商業銀行股份有限公司

法定代理人  尚瑞強  
訴訟代理人  王裕程  
被      告  張福誠  

            張詠傑  
            張福地  
            張謝月良
被 代位 人  張淑眞  
上列當事人間請求代位分割遺產事件，本院於民國111年5月19日
言詞辯論終結，判決如下：
    主  文
被代位人張淑眞與被告張福誠、張詠傑、張福地、張謝月良，應
就就被繼承人張振隆所遺附表一所示之不動產，按附表二所示應
繼分比例分割為分別共有。
訴訟費用由兩造按附表二所示訴訟費用分擔比例負擔。　
    事實及理由
壹、程序事項
一、按訴狀送達後，原告不得將原訴變更或追加他訴，但請求之
    基礎事實同一、該訴訟標的對於數人必須合一確定時，追加
    其原非當事人之人為當事人者，不在此限；原告於判決確定
    前，得撤回其訴之全部或一部，但被告已為本案之言詞辯論
    者，應得其同意，民事訴訟法第255條第1項第2款、第5款、
    第262條第1項分別定有明文。本件原告起訴時，訴之聲明第
    1項原為：被告張淑眞、張福誠、張詠傑、張福地、張謝月
    良就公同共有如附表一所示之不動產（下稱系爭不動產），
    請求准予分割，按繼承比例各5分之1分配。嗣於民國111年3
    月11日提出民事聲請更正狀追加訴外人張益瑋、張晏慈、張
    雅婷為被告，並更正聲明為：被告張淑眞、張福誠、張詠傑
    、張福地、張謝月良、張益瑋、張晏慈、張雅婷應就公同共
    有之系爭不動產，請准予分割，按繼承比例各8分之1分配。
    因本件係由原告以自己名義代位被告張淑眞提起本訴，原告
    於111年3月17日提出民事聲請更正㈡狀撤回被告張淑眞之起
    訴，將其改列為被代位人張淑眞，又因被告張益瑋、張晏慈
    、張雅婷已辦理拋棄繼承，於111年4月14日言詞辯論期日當
    庭撤回對張益瑋、張晏慈、張雅婷之訴訟，並更正訴之聲明
    ：如主文第1項所示。核原告上開所為聲明之變更，係基於
    同一基礎事實，所為之當事人追加、撤回，係訴訟標的須合
    一確定之當事人，均與前揭規定相符，程序上並無不合，應
    予准許。
二、被告張福誠、張詠傑、張福地、張謝月良（下稱被告張福誠
    等4人）均經合法通知，均未於言詞辯論期日到場，核無民
    事訴訟法第386條所列各款情形，爰依原告聲請，由其一造
    辯論而為判決。
貳、實體事項　　
一、原告主張：被代位人張淑眞向原告申請現金卡使用，持卡消
    費未依約還款，積欠原告新臺幣（下同）48,433元及利息未
    償，原告已取得本院109年度司促字第10378號支付命令及確
    定證明書之執行名義在案。查系爭不動產原為訴外人張振隆
    所有，張振隆於102年4月1日死亡後，其繼承人為被代位人
    張淑眞與被告張福誠等4人，故系爭不動產現為被代位人張
    淑眞及被告張福誠等4人公同共有，應繼分比例如附表二所
    示。系爭不動產並無不能分割之情形，因被代位人張淑眞已
    陷於無資力而怠於行使分割系爭不動產之權利，致原告無法
    就其繼承之應繼分取償，原告為保全債權之必要，本於債權
    人之地位，自得代位張淑眞請求分割系爭不動產，以終止繼
    承人間之公同共有關係。爰依民法第242條及第1164條規定
    ，提起本件訴訟。並聲明：如主文第1項所示。
二、被告張福誠等4人均經合法通知，均未於言詞辯論期日到場
    ，亦未提出書狀作何聲明或答辯。
三、本院之判斷：
　㈠原告主張被代位人張淑眞積欠原告本金48,433元及利息未償
    ，原告已取得本院109年度司促字第10378號支付命令及確定
    證明書之執行名義。查被繼承人張振隆於102年4月1日死亡
    後，遺有如附表一所示之遺產，其繼承人為被代位人張淑眞
    與被告張福誠等4人，應繼分比例如附表二所示等情，業據
    其提出支付命令、支付命令聲請狀、確定證明書、土地登記
    第二類謄本及異動索引、全國財產稅總歸戶財產查詢清單、
    繼承系統表、除戶及戶籍謄本、本院102年度繼字第710號拋
    棄繼承函等件為證（見本院卷第9至39頁、第75至89頁、第1
    15至119頁），並有財政部南區國稅局嘉義縣分局111年2月1
    7日南區國稅嘉縣營所字第1112241270號函附被繼承人張振
    隆之遺產稅核定通知書及嘉義縣水上地政事務所111年3月3
    日嘉上地登字第1110001080號函附系爭不動產公務用謄本、
    異動索引及103年上地登一字第42210號登記申請案件在卷可
    參（見本院卷第57至66頁、地籍資料卷），且被告張福誠等
    4人已於相當時期受合法之通知，於言詞辯論期日不到場，
    亦未提出準備書狀爭執，依民事訴訟法第436條第2項、第28
    0條第3項準用第1項規定，視同自認，是本院審酌前揭證據
    資料，認為原告前開主張之事實應為真實。
　㈡又按債務人怠於行使其權利時，債權人因保全債權，得以自
    己之名義，行使其權利。但專屬於債務人本身者，不在此限
    ；繼承人有數人時，在分割遺產前，各繼承人對於遺產全部
    為公同共有；繼承人得隨時請求分割遺產，民法第242條、
    第1151條及第1164條前段分別定有明文。再按繼承人自繼承
    開始時，除本法另有規定外，承受被繼承人財產上之一切權
    利、義務，民法第1148條第1項前段亦有明定，故繼承人於
    繼承開始後，其對遺產之權利，性質上即為具有財產價值之
    權利，遺產分割請求權，係在繼承之事實發生後，基於繼承
    權而發生，因繼承取得之財產，可供清償債務人之債務，且
    非專屬債務人本身之權利，應得由債權人依民法第242條規
    定代位行使之。查被代位人即訴外人張淑眞因積欠原告前揭
    債務迄未清償，已如前述，參以被代位人張淑眞於103至109
    年無所得資料，名下僅有系爭不動產及現值0元之汽車1台等
    情，有其103年至109年度稅務電子閘門財產所得調件明細可
    考（置於卷末證物袋內），足認被代位人張淑眞之責任財產
    不足以擔保其所有債務，已屬無資力狀況。而被代位人張淑
    眞與被告張福誠等4人繼承被繼承人張振隆所遺如附表一所
    示之不動產，並無不能分割之情事，亦無不分割之約定，是
    被代位人依法即得隨時訴請分割遺產，惟其怠於行使遺產分
    割請求權，致原告無法就被代位人張淑眞可分得之部分取償
    ，故原告應有保全債權之必要。是原告主張被代位人張淑眞
    怠於行使分割遺產之權利，致其無法進行換價受償，原告為
    保全債權，本於民法第242條、第1164條之規定，代位張淑
    眞請求分割被繼承人張振隆所遺附表一所示之不動產，於法
    自無不合，應予准許。
　㈢按繼承人欲終止其間之公同共有關係，惟有以分割遺產之方
    式為之，而公同共有物分割之方法，依民法第830條第2項之
    規定，按分別共有物分割之規定即以原物分配或變賣分割為
    之。是以，將遺產之公同共有關係終止改為分別共有關係，
    性質上屬於分割遺產方法之一（最高法院82年度台上字第74
    8號判決參照）。且裁判分割共有物訴訟，為形式之形成訴
    訟，其事件本質為非訟事件，究依何種方式為適當，法院有
    自由裁量之權，並應斟酌當事人之聲明、共有物之性質、經
    濟效用及全體共有人之利益等情事公平決之，不受當事人聲
    明之拘束，惟應斟酌共有人之利害關係、共有物之性質、價
    格及利用效益等情事，以謀分割方法之公平適當。因此，本
    院審酌被繼承人張振隆所遺如附表一所示之遺產均為不動產
    ，依其財產性質，以原物分配於各共有人並無困難，且能維
    持經濟效用，故認被代位人張淑眞及被告張福誠等4人就被
    繼承人張振隆所遺如附表一所示之不動產按如附表二所示應
    繼分比例，分割為分別共有，應屬適當，爰判決如主文第2
    項所示。　
四、綜上所述，原告依民法第242條及第1164條規定，代位張淑
    眞訴請被告張福誠等4人就被繼承人張振隆所遺如附表一所
    示之系爭不動產按附表二所示應繼分比例分割為分別共有，
    為有理由，應予准許。
五、本件雖係屬民事訴訟法第427條第1項規定之簡易訴訟事件，
    所為被告敗訴之判決，然該判決內容性質上不適宜為假執行
    ，爰不依職權宣告假執行，附此說明。
六、末按因共有物分割、經界或其他性質上類似之事件涉訟，由
    敗訴當事人負擔訴訟費用顯失公平者，法院得酌量情形，命
    勝訴之當事人負擔其一部，民事訴訟法第80條之1定有明文
    。而各繼承人均得隨時請求分割遺產，且裁判分割遺產乃形
    成訴訟，法院決定遺產分割之方法時，應斟酌何種分割方法
    較能增進共有物之經濟效益，並兼顧全體繼承人之利益，以
    決定適當之分割方法，不受原告聲明之拘束，亦不因何造起
    訴而有不同。又代位分割遺產之訴，係由原告以自己名義主
    張代位權，以保全債權為目的而行使債務人之遺產分割請求
    權，原告與被告之間實屬互蒙其利。是原告代位訴外人張淑
    眞提起本件分割遺產之訴雖有理由，惟本院認關於訴訟費用
    之負擔，由張振隆之繼承人各按其應繼分比例負擔，較屬公
    允，而原告之債務人應分擔部分即應由原告負擔，爰諭知訴
    訟費用之負擔如主文第2項所示。
中　　華　　民　　國　　111 　年　　6 　　月　　 2　　日
                  臺灣嘉義地方法院朴子簡易庭
                                  法　官　羅紫庭
以上正本係照原本作成。
如對本判決上訴，須於判決送達後20日內向本庭（嘉義市文化路
308之1號）提出上訴狀（均須按他造當事人之人數附繕本）。如
委任律師提起上訴者，應一併繳納上訴審裁判費。
中　　華　　民　　國　　111 　年　　6 　　月　　 2　　日
                                  書記官  江柏翰
附表一：被繼承人張振隆所遺財產 
編號 遺產項目 面積 權利範圍 1 嘉義縣○○市○○段000000地號土地 687.93平方公尺 公同共有1620分之29 2 嘉義縣○○市○○段000000地號土地 151.68平方公尺 公同共有81分之1 3 嘉義縣○○市○○段000地號土地 30.16平方公尺 公同共有81分之1 4 嘉義縣○○市○○段000地號土地 1459.45平方公尺 公同共有81分之1 5 嘉義縣○○市○○段00000地號土地 15.18平方公尺 公同共有1620分之29 
附表二：
編號 共有人 應繼分比例 訴訟費用分擔比例 1 被代位人張淑眞 5分之1 5分之1（由原告負擔) 2 被告張福誠 5分之1 5分之1 3 被告張詠傑 5分之1 5分之1 4 被告張福地 5分之1 5分之1 5 被告張謝月良 5分之1 5分之1